【裁判字號】    90,重訴,834
【裁判日期】    901015
【裁判案由】    清償借款
【裁判全文】
臺灣台中地方法院民事判決  九十年度重訴字第八三四號
    原      告    彰化商業銀行股份有限公司
    法定代理人    甲○○
    訴訟代理人    丙○○
    兼法定代理人  己○○
    被      告    乙○○
                  庚○○
                  戊○○
                  丁○○
右當事人間請求清償借款事件，本院判決如左：
    主    文
被告應連帶給付原告新臺幣壹仟零捌拾萬肆仟貳佰捌拾伍元整及如附表所示之利息
、違約金。
訴訟費用由被告連帶負擔。
    事    實
甲、原告方面：
一、聲明：如主文第一項所示。
二、陳述：被告正揚電機股份有限公司於民國八十八年五月六日邀同被告己○○、乙○○、庚○○、戊○○、丁○○為連帶保證人，與原告訂立授信約定書及保證書
    ，約定就被告正揚電機股份有限公司對原告所負一切債務以本金新臺幣六千萬元
    為限額及其利息、遲延利息、違約金等均願與主債務人負連帶清償之責。嗣被告
    正揚電機股份有限公司於八十九年四月十八日復邀同被告己○○、乙○○、庚○○、為連帶保證人與原告簽訂外銷貸款融資契約，約定由被告正揚電機股份有限
    公司出具撥款申請書，在一千二百萬元額度內循環動用，到期未履行債務，其逾
    期在六個月以內者，按上開利率百分之十，在六個月以上者，按上開利率百分之
    二十計付違約金。嗣被告正揚電機股份有限公司自八十九年六月十三日起至同年
    十月二十六日止，陸續向原告借款共十筆，金額合計一千一百四十六萬元：
  （一）八十九年六月十三日借款一百零六萬元，借款期間自八十九年六月十三日起
        至八十九年十一月二十七日止，約定利息依原告基本放利款率加碼年息百分
        之一．二五計算，並隨同原告基本放款利率（目前為年息百分之七．八四）
        變動而調整（即年息百分之九．０九），按月繳息，屆期尚欠四十三萬四千
        二百八十五元未獲清償。
  （二）八十九年七月五日借款一百零七萬元，借款期間自八十九年七月五日起至八
        十九年十二月十七日止，約定利息依原告基本放利款率加碼年息百分之一．
        二五計算，並隨同原告基本放款利率（目前為年息百分之七．八四）變動而
        調整（即年息百分之九．０九），按月繳息。
  （三）八十九年七月二十一日借款一百一十五萬元，借款期間自八十九年七月二十
        一日起至九十年一月八日止，約定利息依原告基本放利款率加碼年息百分之
        一．二五計算，並隨同原告基本放款利率（目前為年息百分之七．八四）變
        動而調整（即年息百分之九．０九），按月繳息。
  （四）八十九年七月二十七日借款八十萬元，借款期間自八十九年七月二十七日起
        至九十年一月二十二日止，約定利息依原告基本放利款率加碼年息百分之一
        ．二五計算，並隨同原告基本放款利率（目前為年息百分之七．八四）變動
        而調整（即年息百分之九．０九），按月繳息。
  （五）八十九年八月一日借款二十萬元，借款期間自八十九年八月一日起至九十年
        一月二十七日止，約定利息依原告基本放利款率加碼年息百分之一．二五計
        算，並隨同原告基本放款利率（目前為年息百分之七．八四）變動而調整（
        即年息百分之九．０九），按月繳息。
  （六）八十九年八月十六日借款一百五十萬元，借款期間自八十九年八月十六日起
        至九十年二月五日止，約定利息依原告基本放利款率加碼年息百分之一．二
        五計算，並隨同原告基本放款利率（目前為年息百分之七．八四）變動而調
        整（即年息百分之九．０九），按月繳息。
  （七）八十九年八月二十一日借款一百一十三萬元，借款期間自八十九年八月二十
        一日起至九十年二月十一日止，約定利息依原告基本放利款率加碼年息百分
        之一．二五計算，並隨同原告基本放款利率（目前為年息百分之七．八四）
        變動而調整（即年息百分之九．０九），按月繳息。
  （八）八十九年九月二十九日借款十四萬元，借款期間自八十九年九月二十九日起
        至九十年三月二日止，約定利息依原告基本放利款率加碼年息百分之一．二
        五計算，並隨同原告基本放款利率（目前為年息百分之七．八四）變動而調
        整（即年息百分之九．０九），按月繳息。
  （九）八十九年十月五日借款三百九十四萬元，借款期間自八十九年十月五日起至
        九十年二月十一日止，約定利息依原告基本放利款率加碼年息百分之一．二
        五計算，並隨同原告基本放款利率（目前為年息百分之七．八四）變動而調
        整（即年息百分之九．０九），按月繳息。
  （十）八十九年十月二十六日借款四十七萬元，借款期間自八十九年十月二十六日
        起至九十年三月二十五日止，約定利息依原告基本放利款率加碼年息百分之
        一．二五計算，並隨同原告基本放款利率（目前為年息百分之七．八四）變
        動而調整（即年息百分之九．０九），按月繳息。
    ，惟借款全部到期，迭經催討僅清償本金六十二萬五千七百十五元，餘一千零八
    十三萬四千二百八十五元及利息、違約金迄未清償（詳如附表所示），爰依消費
    借貸及連帶保證契約提起本件訴訟。
三、證據：提出撥款申請書十紙、保證書一份、授信約定書六份外銷貸款融資契約書
    一份、股份有限公司變更登記事項表一份、放款帳戶資料表十份、基本放款利率
    公告一份、戶籍謄本三份為證。
乙、被告方面：
  一、被告正揚電機股份有限公司、己○○、乙○○、庚○○、戊○○等人均未於言
      詞辯論期日到場，亦未提出書狀作何聲明或陳述。
  二、被告丁○○到庭陳稱渠確係保證人，但對本件借款情形及被告正揚電機股份有
      限公司營運狀況均不清楚，被告等人有誠意清償，保證書確由渠簽名蓋章，至
      於公司如何申請撥款，渠並不清楚等語。
    理    由
一、本件被告正揚電機股份有限公司、己○○、乙○○、庚○○、戊○○等人經合法
    通知，未於言詞辯論期日到場，核無民事訴訟法第三百八十六條所列各款情形，
    爰依原告之聲請，由其一造辯論而為判決。
二、本件原告主張被告正揚電機股份有限公司向原告借款十筆，由被告己○○、乙○○、庚○○、戊○○、丁○○擔任連帶保證人，且屆期僅有部分清償等事實，業
    據原告提出撥款申請書十紙、保證書一份、授信約定書六份外銷貸款融資契約書
    一份、股份有限公司變更登記事項表一份、放款帳戶資料表十份、基本放款利率
    公告一份、戶籍謄本三份為證為證，核屬相符。被告正揚電機股份有限公司、己○○、乙○○、庚○○、戊○○等人已於相當時期受合法之通知，亦未提出準備
    書狀作任何爭執，依民事訴訟法第二百八十條第三項規定，準用同條第一項規定
    ，視同自認原告主張之事實，自堪信原告之主張為真實。另被告丁○○自承渠確
    係保證人，原告提出之保證書確由渠簽名蓋章等情，亦與原告主張被告丁○○為
    連帶保證人一節相符，被告丁○○雖辯以渠對本件借款情形及被告正揚電機股份
    有限公司營運狀況、如何申請撥款並不清楚云云，惟其書立之保證書載明對被告
    正揚電機股份有限公司對原告所負之一切債務以本金六千萬元限額內暨其利息、
    遲延利息、違約金、損害賠償金及其他一切主債務之負擔，願與主債務人負連帶
    清償之責任，而本保證書所稱之一切債務，係指債務人現在含過去所負、現在尚
    未清償及將來對原告所負之借款、票據、墊款、透支、保證、損害賠償及其他債
    務等情，有原告提出之保證書一份可稽，被告謝華芬亦自承渠有於該紙保證書簽
    名蓋章等語，顯見被告謝華芬已就被告正揚電機股份有限公司對原告所負一切債
    務負連帶清償之責，尚難以不知該公司如何申請撥款、借款及不知該公司營運狀
    況為由解免其連帶保證之責。
三、按消費借貸者，謂當事人一方移轉金錢或其他代替物之所有權於他方，而約定他
    方以種類、品質、數量相同之物返還之契約，民法第四百七十四條第一項定有明
    文；又稱保證者，謂當事人約定，一方於他方之債務人不履行債務時，由其代負
    履行責任之契約，同法第七百三十九條亦有明文；另保證債務之所謂連帶，係指
    保證人與主債務人負同一債務，對於債權人各負全部給付之責任者而言，此就民
    法第二百七十二條第一項規定連帶債務之文義參照觀之甚明；（最高法院四十五
    年台上字第一四二六號判例可資參照）；而連帶債務之債權人，依同法第二百七
    十三條第一項規定，得對於債務人中之一人或數人或其全體，同時或先後請求全
    部或一部之給付。本件被告正揚電機股份有限公司為借用人，被告己○○、乙○○、庚○○、戊○○、丁○○為連帶保證人，其借款即屆期未獲清償，從而，原
    告依消費借貸及連帶保證契約之法律關係，請求被告連帶給付一千零八十三萬四
    千二百八十五元及如附表所示之利息、違約金為有理由，應予准許。
據上論結：本件原告之訴為有理由，依民事訴訟法第三百八十五條第一項前段、第八
十五條第二項，判決如主文。
中      華      民      國    九十      年      十      月    十五      日
                                臺灣台中地方法院民事第三庭
~B法      官  陳  葳
右為正本係照原本作成
如對本判決上訴，須於判決送達後廿日內向本院提出上訴狀
中      華      民      國    九十      年      九      月    十五      日
~B法院書記官


司法院資訊處製作；財團法人民間司法改革基金會備份。
